【裁判字號】    98,交聲,1037
【裁判日期】    980717
【裁判案由】    聲明異議
【裁判全文】
臺灣高雄地方法院交通事件裁定        98年度交聲字第1036號
                                    98年度交聲字第1037號
原處分機關  高雄市政府交通局
異  議  人  甲○○
上列受處分人因違反道路交通管理處罰條例事件，不服原處分機
關高雄市政府交通局於中華民國98年4 月20日所為之處分（原處
分案號：高市交裁字第裁32-GE0000000、32-GE0000000號），聲
明異議，本院裁定如下：
    主  文
原處分關於罰鍰新臺幣參仟陸佰元（32-GE0000000號裁決）及伍
仟肆佰元（32-GE0000000號裁決）之處分撤銷。
前項撤銷部分，甲○○不罰。
    理  由
一、原處分意旨略以：異議人即受處分人（下稱異議人）甲○○
    所有之車牌號碼XCB-099 號重機車於民國98年3 月4 日上午
    9 時33分許，行經台中市○○路與公益路口時，經台中市警
    察局第四分局員警以該車「使用一般報廢車牌行駛道路」、
    「號牌供JDS-023 （引號：3GT-003783）重機車使用」等之
    違規製單舉發（舉發通知單號：中市警交字第GE0000000 、
    GE0000000 號）。並經原處分機關於98年4 月20日以高市交
    裁字第裁32-GE0000000、32-GE0000000號裁決，依道路交通
    管理處罰條例第12條第1 項第9 、5 款、第12條第2 項，分
    別裁處異議人罰鍰新臺幣（下同）3,600 元，並車輛沒入（
    32-GE0000000號裁決）；及罰鍰5,400 元（32-GE0000000號
    裁決）。
二、聲明異議意旨略以：車牌號碼XCB-099 號重機車係伊於82年
    間一位外國同事借用其名義所購買之機車，原本即不在伊使
    用中，後來伊與該名外國同事沒再連絡，且後來約在93年間
    伊有收到行車未戴安全帽的罰單，而且舉發照片上面也不是
    原來的車子，所以伊就申請報廢了，原來XCB-099 號重機車
    是白色的，後來舉發照片上面車子的照片是紅色的，該機車
    從頭至尾並非伊所使用，伊沒有上開的違規行為，亦不知悉
    該車何故在台中市遭警舉發，為此聲明異議等語。
三、按「汽車有下列情形之一者，處汽車所有人新臺幣3,600 元
    以上10,800元以下罰鍰，並禁止其行駛：一、未領用牌照行
    駛。二、拼裝車輛未經核准領用牌證行駛，或已領用牌證而
    變更原登檢規格、不依原規定用途行駛。三、使用偽造、變
    造或矇領之牌照。四、使用吊銷、註銷之牌照行駛。五、牌
    照借供他車使用或使用他車牌照行駛。六、牌照吊扣期間行
    駛。七、已領有號牌而未懸掛或不依指定位置懸掛。八、牌
    照業經繳銷、報停、吊銷、註銷，無牌照仍行駛。九、報廢
    登記之汽車仍行駛。十、號牌遺失不報請公路主管機關補發
    ，經舉發後仍不辦理而行駛。前項第1 款中屬未依公路法規
    定取得安全審驗合格證明，及第2 款、第9 款之車輛並沒入
    之；第3 款、第4 款之牌照扣繳之；第5 款至第7 款之牌照
    吊銷之。」道路交通管理處罰條例第12條第1 、2 項分別定
    有明文。又「依本條例規定沒入之物，不問屬於受處罰人與
    否，沒入之。」同條例第85條第3 項亦有明文。
四、經查：
  (一)登記為異議人所有、車牌號碼XCB-099 號重機車，於98 年3
    月4 日上午9 時33分許，行經台中市○○路與公益路口時，
    經台中市警察局第四分局員警以該車「使用一般報廢車牌行
    駛道路」、「號牌供JDS-023 重機車使用」等之違規製單舉
    發（舉發通知單號：中市警交字第GE0000000 、GE0000000
    號）。並經原處分機關於98年4 月20日以高市交裁字第裁
    32-GE0000000、32-GE0000000號裁決，依道路交通管理處罰
    條例第12條第1 項第9 、5 款、第12條第2 項，分別裁處異
    議人罰鍰新臺幣（下同）3,600 元，並車輛沒入（32-GE000
    0000號裁決）；及罰鍰5,400 元（32-GE0000000 號 裁決）
    等事實，有上開舉發違反道路交通管理事件通知單、違反道
    路交通管理事件裁決書附卷可參，且為異議人所不爭執，上
    開事實堪以認定。
  (二)異議人辯稱該車係82年間以其名義購入，且於93年間已申請
    報廢，又原來XCB-099 號車牌遭他車懸掛使用，且該機車從
    頭至尾並非伊所使用等語。經本院向監理單位函調XCB-099
    號重機車之車籍、異動歷史資料及異議人甲○○之汽、機車
    駕籍資料結果，該車為廠牌：功學社、型式：DT125 、排氣
    量：123CC 、引擎號碼：31U-301138、係1983年4 月出廠，
    顏色：白之重機車，且於72年4 月27日發照，換牌前車號：
    000-0000，曾於78年7 月17日、81年6 月8 日、81年6 月10
    日辦理過戶，於92年3 月19日辦理報廢，有XCB-099 號重機
    車之車籍查詢表、異動歷史查詢表各1 份在卷可供參照（第
    1036號卷第33、34頁）。異議人上開所稱購入該車及申請報
    廢之時間雖與上開資料所示略有出入，然衡情此應係記憶有
    誤所致，準此，異議人所前開所辯即非無由。
  (三)證人即於上開時、地實際騎乘XCB-099 號重機車而遭警攔查
    開單告發之加拿大國籍人士米子傑（Millar Andrew 、民國
    69年3 月15日生、護照號碼：BD130925）到庭證稱：我在臺
    灣曾經騎乘機車，是否曾經騎乘XCB099號的機車，我不確定
    車號。但我確實曾經在98年3 月4 日騎乘機車行經台中市○
    ○○○○路口時，有被警察攔查下來，也有接到罰單，但是
    我當時並不知道，我所騎乘的車輛的車牌是報廢的車牌。（
    提示1036號卷第4 、29、30頁舉發通知書影本二張，上面的
    簽名，是否是你所簽？）第29、30頁的二張舉發通知書是我
    所簽名的，沒有錯。（證人為何會騎乘該台機車？）我以前
    的男性鄰居也是加拿大國籍英文名字是Nick，中文名字是克
    琴（音譯）給我的車。我不知道該機車的車牌是經過報廢的
    車輛。Nick給我這台車的時候，我有給他新台幣八千元作為
    代價。這台車我向Nick買不到一年，是去年幾月買的不記得
    ，我印象中可能是去年年底的時候買的。（提示1038號卷第
    19頁舉發通知單、照片壹張，照片上面的駕駛人是否是你？
    ）不是我，是Nick，因為那是他的安全帽，身材很壯也很像
    。（賣給你的車是否就是照片上所示的這台車？）是，是紅
    色跟黑色。（Nick當初是否有交付行車執照給你？）沒有。
    等語（訴二卷第40-41 頁背面），堪認於上開時、地駕車行
    經上開路段遭警開單告發之人應係證人米子傑無誤，而與異
    議人無關。且該XCB-099 號重機車原應係白色，然Nick買與
    並交付予米子傑之XCB-099 號重機車卻為是紅色與黑色相間
    ，又GE0000000 號舉發通知單上並已載明「號牌供JDS-023
    （引號：3GT-003783）重機車使用」等語，堪認異議人前揭
    所辯確有其事。
  (四)承上，異議人未實際管理該重機車及其車牌，自不應對本件
    違規行為負責。
五、綜上，依卷存證據，前開報廢牌照借供他車使用且報廢登記
    之機車係由米子傑所駕駛。揆諸前揭說明，本件交通違規行
    為，難認係可歸責於異議人，是原處分機關遽對異議人裁罰
    ，尚有未恰，自應由本院將原處分關於裁處異議人罰鍰3,60
    0 元（32-GE0000000號裁決）及5,400 （32-GE0000000號裁
    決）之部分，予以撤銷。至於沒入車輛之處分（32-GE00000
    00號裁決），因罰鍰與沒入之行政管制目的不同，且依據道
    路交通管理處罰條例第12條第2 項前段、第85條第3 項規定
    ，報廢登記之車輛仍行駛者，不問屬於受處罰人與否，沒入
    之，是以，原處分機關裁處沒入前開車輛部分，於法有據，
    且此部分異議人並未聲明異議，本院自不予審究，附此敘明
    。
六、據上論斷，應依道路交通案件處理辦法第19條、第20條前段
    裁定如主文。
中    華    民    國    98    年    7     月    17    日
                              交通法庭  法  官  張  震
以上正本證明與原本無異。
如不服本裁定應於送達後5日內向本院提出抗告狀。
中    華    民    國    98    年    7     月    21    日
                                        書記官  鄒秀珍


司法院資訊處製作；財團法人民間司法改革基金會備份。
